【裁判字號】    98,訴,1349
【裁判日期】    981231
【裁判案由】    侵權行為損害賠償
【裁判全文】
臺灣臺南地方法院民事判決              98年度訴字第1349號
原      告  乙○○
被      告  甲○○
上列當事人間請求侵權行為損害賠償事件，經本院於民國98年12
月24日言詞辯論終結，判決如下：
    主    文
被告應給付原告新臺幣壹拾陸萬參仟陸佰柒拾壹元，及自民國九
十八年十一月四日起至清償日止，按週年利率百分之五計算之利
息。
原告其餘之訴駁回。
訴訟費用新臺幣陸仟伍佰元，其中新臺幣壹仟玖佰伍拾元由被告
負擔，餘由原告負擔。
本判決原告勝訴部分得假執行。
原告其餘假執行之聲請駁回。
    事實及理由
壹、程序方面：
一、本件被告甲○○經合法通知，未於言詞辯論期日到場，核無
    民事訴訟法第386條各款所列情形，爰依原告聲請，由其一
    造辯論而為判決。
二、按訴狀送達後，原告不得將原訴變更或追加他訴。但擴張或
    減縮應受判決事項之聲明，不在此限，此民事訴訟法第255
    條第1項第3款定有明文。查本件原告原本於侵權行為損害賠
    償之法律關係起訴請求被告應給付原告新臺幣（下同）644,
    138元及法定遲延利息，嗣於訴訟進行中，減縮其應受判決
    事項金額為593,671元及法定遲延利息，此乃屬減縮受判決
    事項之聲明，依上開法條規定，本院自應准許，合先敘明。
貳、實體方面：
一、原告起訴主張：
(一)被告因懷疑原告常打電話對其騷擾，而心生不滿，被告於民
    國97年11月16日凌晨0時30分許，約原告至台南縣安定鄉港
    南村161號之慈安宮前進行談判，於談判未果之情形下，竟
    夥同另2名真實姓名年籍不詳，綽號分別為「燕仔」、「石
    頭」之男子，以及另4名真實姓名年籍不詳之男子，共同基
    於傷害他人身體之侵權行為，由甲○○持掃把，鐵管，其餘
    6人則分持機車大鎖、安全帽，共同毆打原告（下稱系爭事
    故），致原告受有頭部損傷撕裂傷3公分併頭部血腫；左臉
    頰撕裂傷6公分；左橈骨及尺骨骨幹閉鎖性骨折；左肩、背
    部、右側肘及腕挫傷等傷害。爰依民法第184條、第193條、
    第195 條之規定，請求被告賠償原告如下之損害：
  1.醫療費用58,928元:原告因本件傷害支出醫療費用58,928元
    ，應由被告賠償。
  2.工作損失30,000元：原告因受傷害、醫療期間之必要請假休
    養，共計30日，按1日以1,000元計算，30日共計30,000元（
    計算式:（1,000元×30天=30,000元）。
  3.精神慰撫金550,000元：
    原告因受被告如此殘暴傷害，現仍餘悸猶存，睡覺時經常做
    惡夢，受殘害之可怕一幕常在夢經反覆呈現歷歷在目，故自
    覺有失眠情狀，工作時渾身乏力且容易疲勞，精神上相當煎
    熬。又現在多處受傷處皆留有傷疤及呈現螃蟹足且常遭受朋
    友恥笑，內必相當痛苦，簡直無地自容。自尊心明顯嚴重受
    損，活著比死還難過。前揭症狀再不改善，不知爾後日子怎
    麼過。
(二)並聲明：1.被告應給付原告593,671元及自起訴狀繕本送達
    翌日起至清償日止，按週年利率百分之5計算之利息。2.願
    供擔保，請准予宣告假執行。
二、被告未於言詞辯論期日到場，亦未提出書狀作何聲明或陳述
    。
三、本院得心證之理由：
(一)本件原告起訴主張被告因懷疑乙○○常打電話對其進行騷擾
    ，心生不滿，竟於97年11月16日凌晨0時30分許，約乙○○
    至臺南縣安定鄉港南村161號之慈安宮前進行談判，於談判
    未果之情形下，竟夥同另6名真實姓名、年籍不詳之已滿18
    歲男子（其中2名綽號分別為「燕仔」、「石頭」），基於
    傷害他人身體之犯意聯絡，由甲○○持掃把、鐵管，其餘6
    人分持機車大鎖及安全帽，共同毆打乙○○，致乙○○受有
    頭部損傷撕裂傷3公分併頭部血腫；左臉頰撕裂傷6公分；左
    橈骨及尺骨骨幹閉鎖性骨折；左肩、背部、右側肘及腕挫傷
    等傷害等情，業據其提出診斷證明書為證，且被告因共同傷
    害人之身體，累犯，經本院以98年度易字第1477號刑事判決
    判處有期徒刑6月，如易科罰金，以新臺幣1,000元折算1日
    ，亦經本院依職權調閱98年度易字第1477號刑事卷宗核閱無
    誤，原告此部分主張，自堪信為真實。
(二)按「因故意或過失，不法侵害他人之權利者，負損害賠償責
    任。」、「不法侵害他人之身體或健康者，對於被害人因此
    喪失或減少勞動能力或增加生活上之需要時，應負損害賠償
    責任。」、「不法侵害他人之身體、健康、名譽、自由、信
    用、隱私、貞操，或不法侵害其他人格法益而情節重大者，
    被害人雖非財產上之損害，亦得請求賠償相當之金額。」民
    法第184條第1項前段、第193條第1項、第195條第1項，分別
    定有明文。查原告遭被告持掃帚、鐵管毆打而受傷，該等傷
    害與被告之毆打行為有因果關係，原告自得依上開規定請求
    被告賠償其損害。茲就原告請求之項目及金額，核列如下：
  1.醫療費用13,671元部分：
    原告主張因系爭事故支出醫療費用13,671元，共提出收據31
    紙為證，且依原告所受傷害及各收據載明治療費別，均屬治
    療上之必要費用，原告請求被告賠償醫藥費用13,671元，於
    法有據，應准許之。
  2.工作損失30,000元部分：
    原告主張其任職於港口魠魚小吃店工作，每日工資1,00
    0元，於97年11月16日因系爭事故受有頭部撕裂傷3公分併頭
    部血腫；左臉頰撕裂傷6公分；左橈骨及尺骨骨幹開鎖骨折
    ；左肩、背部、右側肘及腕栓傷等傷害，致請假30日無法工
    作等情，業據提出港口魠魚小吃店員工職務證明書及診
    斷證明書各1紙為證，應堪採信。故原告主張因系爭事故受
    傷，無法工作30個月，受有工作損失，以日薪1,000元為標
    準計算，共計被告應賠償原告30,000元之工作損失（計算式
    ：1,000×30＝30,000），於法有據。
  3.就精神慰撫金550,000元部份：
    關於慰撫金之多寡，應以被害人精神上所受之苦痛為準據，
    亦應審酌被害人之地位、家況及加害人之地位，俾資為審判
    之依據，故應就兩造之身分、職業、教育程度、財產及經濟
    狀況，用以判斷非財產上損害之慰撫金數額（最高法院48年
    度台上字第1982號判例、86年度台上字第511號判決參照）
    。查本院斟酌原告因系爭事故受有頭部損傷撕裂傷3公分併
    頭部血腫；左臉頰撕裂傷6公分；左橈骨及尺骨骨幹閉鎖性
    骨折；左肩、背部、右側肘及腕挫傷等傷害之情事，其傷勢
    尚屬不輕，並造成30日無法工作，原告精神受有痛苦，自堪
    以認定。又原告係高職畢業，未受傷之前在小吃店擔任廚師
    工作，業據其陳明在卷，又原告97年度有薪資所得8,064元
    ，其餘名下無財產，被告名下亦無財產，此有兩造之稅務電
    子閘門財產所得調件明細表在卷可稽，據此，本院斟酌前述
    原告之教育程度、職業、兩造之財產狀況、被告加害情節、
    原告因被告侵害行為所受之身心痛苦等一切，認原告請求被
    告賠償精神慰撫金以12萬元為適當。原告逾此範圍之請求，
    應屬過高，不應准許。
  4.綜上所述，原告之請求在163,671元範圍內，為有理由（計
    算式：已支出醫藥費13,671元+工作損失30,000元+慰撫金
    120,000元=163,671元）。
(三)次按給付有確定期限者，債務人自期限屆滿時起，負遲延責
    任。給付無確定期限者，債務人於債權人得請求給付時，經
    其催告而未為給付，自受催告時起，負遲延責任。其經債權
    人起訴而送達訴狀，或依督促程序送達支付命令，或為其他
    相類之行為者，與催告有同一之效力；民法第229條第1、2
    項分別定有明文。又遲延之債務，以支付金錢為標的者，債
    權人得請求依法定利率計算之遲延利息。但約定利率較高者
    ，仍從其約定利率；而應付利息之債務，其利率未經約定，
    亦無法律可據者，週年利率為百分之5；亦為同法第233條第
    1項及第203條所明定。原告請求被告應給付之前開金額，並
    未定有給付之期限，而本件起訴狀繕本係於98年11月3日送
    達被告，有送達回證在卷可稽，則原告請求被告應給付163,
    671元，及自起訴狀繕本送達翌日即98年11月4日起至清償日
    止，按週年利率百分之5計算遲延利息，依法有據，應予准
    許。
四、從而，原告依據侵權行為損害賠償請求權，請求被告賠償
    163,671元，及自起訴狀繕本送達翌日即98年11月4日起至清
    償日止，按週年利率百分之5計算之利息，為有理由，應予
    准許。至原告逾此範圍所為之請求，為無理由，應予駁回。
五、末按訴訟費用，由敗訴之當事人負擔；各當事人一部勝訴、
    一部敗訴者，其訴訟費用，由法院酌量情形，命兩造比例分
    擔或命一造負擔，或命兩造各自負擔其支出之訴訟費用；又
    法院為終局判決時，應依職權為訴訟費用之裁判，分據民事
    訴訟法第79條及第87條第1項定有明文。查本件原告起訴訴
    訟標的金額原為644,138元，應徵第一審裁判費為7,050元，
    嗣原告撤回一部分訴訟，並減縮請求金額為593,671元，依
    減縮聲明後之訴訟標的金額，應徵之裁判費為6,500元（至
    於原告減縮聲明部分之訴訟費用應由原告自行負擔），原告
    之訴為一部有理由，一部無理由，自應依兩造勝敗比例命由
    兩造分別負擔，爰判決如主文第3項所示。
六、原告雖陳明願供擔保，聲請宣告假執行，經核其勝訴部分為
    所命給付之金額未逾50萬元之判決，依民事訴訟法第389條
    第1項第5款規定，應依職權宣告假執行，爰判決如主文第4
    項所示。至於原告敗訴部分，其假執行之聲請已失所依附，
    應予駁回。
七、結論：本件原告之訴為一部有理由、一部無理由，依民事訴
    訟法第385條第1項、第79條、第389條第1項第5款，判決如
    主文。
中    華    民    國    98    年    12    月    31    日
                  民事第二庭    法  官  翁金緞
以上正本證明與原本無異。
本判決得上訴。
中    華    民    國    98    年    12    月    31    日
                                書記官  彭建山

司法院資訊處製作；財團法人民間司法改革基金會備份。
